【裁判字號】    95,上訴,3245
【裁判日期】    950929
【裁判案由】    毒品危害防制條例
【裁判全文】
臺灣高等法院刑事判決                95年度上訴字第3245號
  上  訴  人  臺灣基隆地方法院檢察署檢察官
  被      告  甲○○
                      （現另案於臺灣基隆監獄執行中）
上列上訴人因被告違反毒品危害防制條例案件，不服臺灣基隆地
方法院95年度訴字第415號，中華民國95年6月19日第一審判決（
起訴案號：臺灣基隆地方法院檢察署95年度毒偵字第1036號；移
送併辦案號：95年度毒偵字第1067號、第1104號、第1644號），
提起上訴，本院判決如下：
    主  文
原判決撤銷。
甲○○連續施用第一級毒品，累犯，處有期徒刑捌月。扣案之注
射針筒貳支及杓子壹支均沒收。
    事  實
一、甲○○前於民國（下同）89年間因施用毒品案件，經台灣士
    林地方法院裁定送觀察、勒戒後，認有繼續施用毒品之傾向
    ，復經該院裁定令入戒治處所強制戒治，於90年4月3日期滿
    執行完畢，嗣又因施用毒品案件，經台灣士林地方法院以九
    十年度訴字第二三三號分別判處有期徒刑7月及4月，並定應
    執行有期徒刑 9月確定，於94年1月1日縮刑期滿執行完畢。
二、詎甲○○猶不知悔改，於上開強制戒治及有期徒刑執行完畢
    後五年內，復基於施用第一級毒品海洛因之概括犯意，於95
    年1月7日及12日，在基隆市七堵區某加油站公廁內，以注射
    方式，連續施用第一級毒品海洛因二次，嗣於同年月13日中
    午12時30分許，在基隆市○○區○○路四巷口經警攔檢盤查
    ，於警未發覺其涉犯施用毒品犯行前，主動交付其所有供施
    用毒品之注射針筒一支及供承施用毒品犯行，並同意經警採
    取其尿液送驗﹔惟甲○○猶未戒除毒癮，復基於同一施用第
    一級毒品海洛因之概括犯意，於95年5月2日起至同年月18日
    間，連續在基隆市○○○路工地及公共廁所內施用第一級毒
    品海洛因多次，為警先後於95年5月12日10時40分許、5月18
    日下午 2時40分許，在基隆市○○區○○路前、基隆市○○
    路28號查獲，並扣得其所有供施用毒品之注射針筒 1支及杓
    子 1支，復均經警採取其尿液送驗；詎甲○○仍不知警惕，
    復基於施用第一級毒品海洛因之概括犯意，於95年6月7日為
    警採取其尿液前24小時內某時，在基隆市七堵區某加油站廁
    所內施用第一級毒品海洛因一次，於95年6月7日下午 1時35
    分許因在基隆市○○區○○路一路竊取鋁框時被查獲，並經
    警採取其尿液送驗而查獲上情。
三、案經基隆市警察局第一分局報請臺灣基隆地方法院檢察署檢
    察官偵查起訴，暨移送原審法院及本院併案審理。
    理  由
一、上揭犯罪事實，業據被告甲○○於警詢及偵審時坦承不諱，
    並有經警先後於上揭時地查獲被告所有供施用毒品海洛因所
    用之注射針筒二支及杓子一支扣案可參，而被告先後於上揭
    時地為警查獲後，經警分別採集其尿液送請昭信科技顧問股
    份有限公司鑑定結果，發現呈嗎啡（即海洛因進入人體後之
    代謝物）陽性反應，有該公司95年2月23日、95年5月30日、
    95年6月13日及95年7月5日出具之濫用藥物尿液檢驗報告4份
    附卷可稽，是被告上揭自白核與事實相符，事證明確，被告
    犯行，應堪認定。
二、查被告前因施用毒品案件，經台灣士林地方法院裁定送觀察
    、勒戒後，認有繼續施用毒品之傾向，復經該院裁定送強制
    戒治，於90年4月3日期滿執行完畢，業據被告供認在卷，並
    有本院被告全國前案紀錄表附卷可參，被告因施用毒品而於
    強制戒治執行完畢後五年以內，再犯本件施用毒品之犯行，
    核被告所為，係犯毒品危害條例第10條第 1項之施用第一級
    毒品罪；至被告為施用第一級毒品海洛因而持有該第一級毒
    品海洛因，其持有毒品海洛因之行為應為施用毒品海洛因之
    當然結果，不另論罪；而查被告行為後，刑法第56條連續犯
    之規定，業於94年1月7日修正公布刪除，並於95年7月1日施
    行，本件被告基於概括犯意，以相似之手段，在緊接之時間
    ，先後數次觸犯構成要件相同之施用第一級毒品罪，依修正
    前刑法第56條之規定，本應依連續犯之規定論以一連續施用
    第一級毒品罪，惟因行為後新法業已刪除連續犯之規定，此
    刪除雖非犯罪構成要件之變更，但顯已影響行為人刑罰之法
    律效果，自屬法律有變更，依刑法第2條第1項規定，比較新
    、舊法結果，仍應適用較有利於被告之行為時法即舊法，論
    以連續犯之一連續施用第一級毒品罪（參照最高法院95年第
    8次刑事庭會議決議）。至公訴人雖僅就被告自95年 1月7日
    某時起至同年 1月13日止之施用第一級毒品犯行提起公訴，
    惟被告其餘上揭施用第一級毒品犯行因與起訴之施用第一級
    毒品犯行具有修正前刑法第56條連續犯之裁判上一罪之關係
    ，並經檢察官移送併案審理，為起訴效力所及，自應併予審
    理；又被告前於90年間因施用毒品案件，經台灣士林地方法
    院以九十年度訴字第二三三號分別判處有期徒刑七月及四月
    ，並定應執行有期徒刑九月確定，至94年1月1日縮刑期滿執
    行完畢，有本院被告前案紀錄表乙紙在卷可稽，被告於五年
    內再故意犯本件有期徒刑以上之罪，不論依修正前之刑法第
    47條，或修正後之刑法第47條第 1項之規定，均構成累犯，
    對被告而言並無有利或不利之情形，自不生新舊法比較之問
    題，並依適用法律不宜割裂原則，自同應適用修正前刑法第
    47條累犯之規定，並遞加重其刑。至被告雖於95年 1月13日
    經警攔檢盤查，自首其有施用第一級毒品海洛因之犯行，並
    主動交付其所有供施用毒品之注射針筒一支，並同意經警採
    取其尿液送驗，惟被告嗣復基於同一施用毒品海洛因之概括
    犯意，以相似手法，先後多次施用毒品海洛因，而被告迄至
    95年6月7日之多次施用毒品犯行既發生於前次自首之後，且
    復經警於上開時地先後發覺查獲，已非以前自首之效力所能
    及，且上開犯行依修正前之連續犯規定以一罪論，裁判上無
    法分割，被告自無依刑法第62條自首之規定，減輕其刑之餘
    地，附此敘明。原審以被告上述犯行事證明確，予以論罪科
    刑，固非無見，惟查被告於95年 1月13日為警查獲後，復仍
    續行施用第一級毒品至95年6月7日，而此部分被告施用第一
    級毒品犯行，與公訴人起訴被告施用第一級毒品之犯罪事實
    間，具有修正前連續犯之裁判上一罪關係，原審就此疏未併
    予審理，尚有未洽，至被告行為後，法律有變更者，依修正
    前刑法第2條第1項之規定，以適用裁判時法為原則，如行為
    時法有利於行為人，則例外適用行為時法﹔依修正後刑法第
    2條第1項規定，以適用行為時法為原則，惟如裁判時法有利
    於行為人，則例外的適用裁判時法。以往實務見解，認原判
    決未及比較適用新舊法時，上訴後，雖比較結果以舊法有利
    於行為人，而原判決別無其他撤銷事由，仍應由本院以此為
    由撤銷改判。惟修正後之規定係以適用行為時法為原則，因
    此原判決雖未及此比較適用，然上訴本院後，經比較新舊法
    ，行為後之法律並非較有利於行為人，仍應適用行為時法，
    則原判決適用行為時法即無不當，自不構成撤銷之事由，本
    件被告所犯上開之罪，經比較新舊法結果，均應適用舊法之
    連續犯及累犯規定，此均與原判決適用之法律相同，就此部
    分自不構成撤銷之事由，附此敘明。本件檢察官上訴意旨以
    原審疏未併予審理被告迄至95年6月7日施用第一級毒品犯行
    係屬不當，非無理由，則原判決既有可議之處，自應由本院
    予以撤銷改判，爰審酌被告之素行、犯罪之動機、目的、手
    段、次數，迭因施用毒品觸法，經警查獲仍未能戒絕毒癮，
    其因而所致生之危害及犯罪後之態度等一切情狀，量處有期
    徒刑 8月。扣案之注射針筒2支及勺子1支，係被告所有供施
    用毒品海洛因所用之物，為供本件犯罪所用之物，應依刑法
    第38條第1項第2款規定沒收之。
據上論斷，應依刑事訴訟法第369條第1項前段、第364條、第299
條第1項前段，毒品危害防制條例第10條第1項，刑法第11條前段
、修正前刑法第56條、第47條、刑法第2條第1項、第38 條第1項
第2款，判決如主文。
本案經檢察官吳慧蘭到庭執行職務。
中    華    民    國    95    年    9     月    29    日
                  刑事第五庭    審判長法  官  吳  敦
                                      法  官  吳啟民
                                      法  官  張傳栗
以上正本證明與原本無異。
如不服本判決，應於收受送達後十日內向本院提出上訴書狀，其
未敘述上訴之理由者並得於提起上訴後十日內向本院補提理由書
（均須按他造當事人之人數附繕本）。
                                      書記官  何子傑
中    華    民    國    95    年    9     月    29    日
附錄：本案論罪科刑法條全文
毒品危害防制條例第10條第1項
施用第一級毒品者，處 6 月以上 5 年以下有期徒刑。


司法院資訊處製作；財團法人民間司法改革基金會備份。
